【裁判字號】    97,重上,276
【裁判日期】    990112
【裁判案由】    損害賠償
【裁判全文】
臺灣高等法院民事判決                 97年度重上字第276號
上  訴  人  國城彩色印刷有限公司
法定代理人  甲○○
訴訟代理人  顧立雄律師
複 代理 人  孫  斌律師
被 上訴 人  冠郝企業股份有限公司
法定代理人  乙○○
訴訟代理人  林李達律師
            吳孟玲律師
            周德壎律師
上列當事人間請求損害賠償事件，上訴人對於中華民國九十七年
四月十五日台灣板橋地方法院九十六年度重訴字第五二號第一審
判決提起上訴，經本院於九十八年十二月二十二日言詞辯論終結
，判決如下：
    主    文
上訴駁回。
第二審訴訟費用由上訴人負擔。
    事 實 及 理 由
一、本件上訴人起訴原係請求被上訴人給付新台幣四百七十四萬
    六千零七十三元及美金三十三萬一千五百二十九點一一元，
    嗣在本院更正請求被上訴人給付新台幣一千五百九十三萬二
    千二百七十八元，尚非屬訴之變更，合先敘明。
二、上訴人聲明求為判決：(一)原判決廢棄。(二)被上訴人應給付上
    訴人新台幣（下同）一千五百九十三萬二千二百七十八元，
    及自起訴狀繕本送達之翌日起，至清償日止，按年息百分之
    五計算之利息。(三)願供擔保，請准宣告假執行。
    被上訴人聲明求為判決：(一)上訴駁回。(二)如受不利判決，願
    預供現金或等值之兆豐商業銀行南投分行一年期可轉讓定期
    存單為擔保，請准宣告免為假執行。
三、上訴人起訴主張：伊係從事專業印刷之業者，自民國（下同
    ）九十一年間起，即向被上訴人購買整捲之白底貼紙加以印
    刷裁剪，出售予成衣廠之客戶作為標示尺寸之用，嗣於九十
    五年八月間，再向被上訴人加購型號TKT25J#6特多龍黃底貼
    紙（下稱系爭黃底貼紙），於交易之初，即告知被上訴人，
    訂購之貼紙將於其上印刷製成尺寸標示後，再出售予成衣廠
    商客戶黏貼於衣物上作為標籤使用，嗣又不定期將客戶提供
    之布料交付予被上訴人，由被上訴人檢測貼紙是否可黏貼於
    衣料上，無損於衣料且除去時不留痕跡之效用及品質，伊再
    依上開檢測結果決定是否下單，是系爭黃底貼紙係被上訴人
    為上訴人製作之客製化產品。詎被上訴人交付伊系爭黃底貼
    紙經伊印刷製成標示貼紙後，出售予客戶黏貼於成衣上時，
    發現有造成黏貼衣物部位產生褪色、變色之情形，伊因此將
    系爭黃底貼紙送請全國公證檢驗股份有限公司（下稱全國公
    證公司）測試，被上訴人亦於九十五年十月十九日出具異常
    分析報告，均證實上開瑕疵係系爭黃底貼紙所造成，致伊因
    此受有一千五百九十三萬二千二百七十八元之損害，被上訴
    人應負不完全給付及物之瑕疵擔保責任，迭經索賠，均置之
    不理等情，爰依民法第二百二十七條、第三百六十條之規定
    ，求為命上訴人給付一千五百九十三萬二千二百七十八元並
    加付法定遲延利息之判決。
    被上訴人則以：伊販售之貼紙係整捲販售，僅底紙之顏色有
    黃色、白色之分外，該透明貼紙之材質均相同，於撕開後可
    黏貼於任何物品上使用，其用途甚廣，客戶可依其需要之尺
    寸加以裁剪後使用。上訴人向伊訂購之系爭貼紙，係由伊交
    付樣品供上訴人試用滿意後，始向伊訂購，且伊交付上訴人
    之系爭貼紙品質並無瑕疵，與產品說明書上所載之品質相符
    ；另系爭黃色貼紙乃伊原有之規格商品，非為上訴人特別製
    作之客製化商品，且系爭貼紙之用途甚廣，上訴人將所購得
    之貼紙如何加工，欲黏貼於何種物品材質上，均非伊所能知
    悉，伊自無可能為品質保證，上訴人應自行測試確定其安全
    性、穩定度無虞之後方可使用，且伊於交付上訴人產品報價
    單備註欄第六點亦載明產品客戶需自行確認其適用性，如未
    經確認造成之損失，本公司恕不負賠償責任。又由財團法人
    紡織產業綜合研究所九十八年九月十七日所為之測試鑑定報
    告所示，測試條件不論在常溫或高溫狀態、有無逾越一年，
    系爭貼紙之測試值皆為四級至四點五級，而產生色差值之變
    數在於布料顏色，顯見衣物有褪色情形係因布料染色問題，
    非伊之產品有何瑕疵等語，資為抗辯，
四、兩造不爭執之事實：
    (一)上訴人為印刷公司，自九十一年間起，即向被上訴人購買
      系爭白底貼紙產品使用，嗣於九十五年八月間再向被上訴
      人加購系爭黃底貼紙產品，並於系爭白底貼紙及黃底貼紙
      之透明膜上印製「S、M、L」英文尺寸字樣後加以裁切，
      交由其成衣廠客戶黏貼於衣服上作為尺寸之標示，其間上
      訴人並未再交由檢驗機關測試，即直接出貨（見原審(二)卷
      一四０頁之九十六年五月十七日言詞辯論筆錄、原審(二)卷
      一四八頁上訴人準備(五)狀第一頁、本院(一)卷八三頁之準備
      程序筆錄）。
    (二)被上訴人於九十五年十月間同意上訴人辦理系爭黃底貼紙
      退貨折讓事宜，被上訴人並於銷貨折讓單上記載：「黃底
      紙會滲色」等字樣（見本院(一)卷八三頁之準備程序筆錄）
      。
    (三)上訴人於客戶投訴布料發生褪色現象後，即通知被上訴人
      關於布料褪色之情形（見本院(一)卷八三頁之準備程序筆錄
      ）。
    (四)被上訴人於九十五年十月間向上訴人取樣測試後，就系爭
      白底貼紙及黃底貼紙作成九十五年十月十九日異常分析報
      告，並提供予上訴人（見原審(一)卷三一頁至三三頁、本院
      (一)卷八三頁之準備程序筆錄））。
五、上訴人雖主張伊向被上訴人購買之系爭黃底貼紙，係被上訴
    人為上訴人製作之客製化產品，經伊於其上印製衣服尺寸後
    ，出售予成衣廠商客戶使用，竟造成伊客戶之成衣布料產生
    褪色及變色現象，造成伊受有前開損害，被上訴人應負不完
    全給付及物之瑕癡擔保責任云云。但為被上訴人所否認，並
    以前開情詞置辯；且查：
  (一)上訴人向被上訴人採購之系爭黃底貼紙之前，被上訴人已先
    交付系爭黃底貼紙之樣品供上訴人試用後，上訴人始向被上
    訴人採購等情，為上訴人所自認，並經證人即被上訴人公司
    之板橋營業所主任王海涵在原審證述屬實（見原審(二)卷二六
    Ｏ頁、二七二頁至二七三頁之言詞辯論筆錄、本院(二)卷一九
    七頁之言詞辯論筆錄），是系爭黃底貼紙縱如上訴人所云係
    被上訴人為上訴人製作之客製化產品，惟於上訴人向被上訴
    人採購之前，被上訴人既已先交付樣品供上訴人試用，應堪
    認定兩造間就系爭黃底貼紙之買賣為貨樣買賣。
  (二)按貨樣約定買賣者，視為出賣人擔保其交付之標的物與貨樣
    有同一之品質，民法第三百八十八條定有明文；又貨樣買賣
    適用民法第三百五十四條第二項及其他有關瑕疵擔保之規定
    ；如標的物不具備貨樣之品質時，買受人固得依民法第三百
    六十條之規定，行使其權利，惟若交付之標的物品質符合貨
    樣之品質，縱令與一般期待品質有落差，亦不能謂品質有瑕
    疵（最高法院九十一年度台上字第一九五三號判決參照）。
    系爭黃底貼紙之品質，由上訴人推舉財團法人紡織產業綜合
    研究所鑑定，經被上訴人同意後，始由本院囑託該研究所鑑
    定兩造分別所提出之系爭黃底貼紙樣品之品質，及系爭黃底
    貼紙黏貼於經兩造辨認後始行提出之綠色上衣、粉紅色上衣
    及褲子（見本院(一)卷二三五頁至二三七頁之準備程序筆錄、
    切結書、(二)卷三二頁之準備程序筆錄），其覆蓋區域在正常
    溫度（二十七度Ｃ）濕度（百分之七十七）下是否會產生褪
    色或變色之現象？如會，究係貼紙之化學成分或成衣布料染
    色穩定性不足所致？又如處在攝氏六十度、相對濕度百分之
    八十及連續七十二小時試驗之環境下，其覆蓋區域之成衣布
    料是否會產生褪色或變色之現象？如會，究係貼紙之化學成
    分或成衣布料染色穩定性不足所致？經該綜合研究所鑑定完
    成，並經鑑定人封德銅在本院到場結證說明其結果：
    1.關於耐儲藏牢度變褪色部分：
     (1)依我國國家標準及美國紡織化學與色料協會規定之試驗
       條件、及本院提供之在正常溫度（二十七度Ｃ）、濕度
       （百分之七十七）之試驗條件，以上開三種不同條件鑑
       定其耐儲藏牢度（含色牢度及染色堅牢度）結果，其等
       級分五級，一級為最低，五級為最高，編號戊１之粉紅
       色上衣、編號戊２之粉紅色褲子及編號戊３之綠色上衣
       之耐儲藏牢度之變褪色（未貼貼紙）均為四點五級；而
       系爭黃底貼紙編號甲（已逾一年保存期限）、乙（未逾
       一年保存期限）亦均四點五級，足見系爭貼紙並未影響
       其結果（見本院(二)卷五七頁至五九頁、六三頁之該鑑定
       報告、一三一頁背面至一三二頁正面之準備程序筆錄鑑
       定人封德銅所為之之證詞）。
     (2)另以攝氏六十度、相對濕度百分之八十及連續七十二小
       時試驗之環境下進行鑑定，其耐儲藏牢度，上開三種顏
       色成衣均為四點五級；而系爭黃底貼紙編號甲（已逾一
       年保存期限）未印有藍字部分，貼於上開三種顏色之衣
       褲上，其耐儲藏牢度均為四級；印有藍字部分貼於編號
       戊１之粉紅色上衣、編號戊２之粉紅色褲子上，其耐儲
       藏牢度均為四級，貼於編號戊３之綠色上衣上之耐儲藏
       牢度則為四點五級；另系爭黃底貼紙編號乙（未逾一年
       保存期限）貼於編號戊１之粉紅色上衣上，其耐儲藏牢
       度為四級，貼於編號戊２之粉紅色褲子上及編號戊３之
       綠色上衣上，其耐儲藏牢度則均為四點五，其品質均屬
       良好（見本院(二)卷一一Ｏ頁之鑑定報告、一三二頁背面
       之準備程序筆錄鑑定人封德銅所為之證詞）。
    2.關於耐光牢度部分：
      (1)耐光牢度共分八級，一級最差，八級最好，中間有小數
        點，每一級差零點五，照到八級要三百二十小時，照到
        四級是二十小時，本件照到四級，上開三塊成衣布料已
        出現差異，故未再照下去；編號戊１之粉紅色上衣及編
        號戊２之粉紅色褲子之耐光牢度均為四級以下，編號戊
        ３之綠色上衣之耐光牢度則為四級；而系爭黃底貼紙編
        號甲（已逾一年保存期限）未印有藍字部分貼於上開三
        種布料上，其耐光牢度均為四級；系爭黃底貼紙編號甲
        印有藍字部分及編號乙（未逾一年保存期限）部分貼於
        上開三種布料上，其耐光牢度均為四級以上。
      (2)色差（△E值）部分，未照射成衣布料與照射後成衣布
        料差異之程度，其數值愈小，顏色變化愈不明顯，編號
        戊３之綠色上衣為一點五、編號戊１之粉紅色上衣為三
        點五、編號戊２之粉紅色褲子為三點七，綠色上衣之色
        差最小，其布料之耐光牢度與五種貼紙（含編號甲、乙
        部分）亦均佳；而粉紅色上衣之色差稍大，其布料耐光
        牢度亦較差；但五種貼紙（含編號甲、乙部分）與綠色
        上衣均佳（見本院(二)卷六十頁至六三頁之鑑定報告、一
        三三頁背面之準備程序筆錄鑑定人封德銅所為之證詞）
        。
     3.綜上，顯見系爭黃底貼紙並無上訴人所指之瑕疵，上訴
       人客戶之成衣布料產生褪色及變色現象顯與被上訴人所
       出售予上訴人之系爭黃底貼紙無涉。是上訴人主張被上
       訴人應負不完全給付及物之瑕癡擔保責任云云，殊不足
       取。
  (三)雖上訴人另主張被上訴人於九十五年十月三十一日曾同意伊
    就已交貨之系爭黃底貼紙辦理銷貨退回事宜，並於被上訴人
    之「銷售退回銷貨單」上記載「黃底紙會滲色」等字樣（見
    原審(一)卷二四頁）。惟查系爭黃底貼紙辦理退貨之經過，業
    經證人即被上訴人公司之板橋營業所主任王海涵在原審證稱
    ：「因上訴人向伊表示被上訴人交貨產品會造成褪色，所以
    他要退貨，因為該次的交易，貨物是分批送，一部分已經送
    貨給上訴人，一部分貨物還沒有交貨，所以就還沒交貨的部
    分，辦理銷售退回，因為該次交易的發票及銷貨單已經先行
    開立，故就還沒交貨的部分要辦理銷售退回。退回的黃色底
    紙產品，有再銷售他人，並無被客訴，此產品目前持續在銷
    售」等語（見原審(二)卷二六三頁至二六四頁之言詞辯論筆錄
    ）。系爭黃底貼紙既無上訴人所指之瑕疵，已如上述。自不
    能以被上訴人在上開銷售退回銷貨單上，依上訴人之主張而
    記載「黃底紙會滲色」等字樣，遽認系爭黃底貼紙存有物之
    瑕疵。足見上訴人所為此部分主張，亦不足取。
  (四)雖上訴人又主張依被上訴人所出具之九十五年十月十九日異
    常分析報告（見原審(一)卷三一頁至三三頁）、及伊送請全國
    公證公司測試報告（見原審(一)卷三四頁至五一頁），足認被
    上訴人交付之系爭黃底貼紙之品質有瑕疵云云。惟查被上訴
    人所作成之上開異常分析報告固載有：「手觸摸測試後有黏
    著感，且有發現黏著物殘留，標籤黏著覆蓋區域，有明顯顏
    色改變之現象，測試後織品有明顯改變」云云；而全國公證
    公司所作成之前開測試報告亦載明：「測試之方式係以貯存
    以5公斤荷重平壓之式樣，置於溫度70℃，相對溼度95%或
    60%之烘箱中3天」云云（見原審(二)卷四九頁）。惟查上開異
    常分析報告及全國公證公司之測試報告，均非如財團法人紡
    織產業綜合研究所係以專業之標準檢驗程序進行試驗，且其
    結論既與上開事證不符，尚難據為有利於上訴人之認定。足
    見上訴人所為此部分主張，亦不足取。
  (五)雖上訴人又主張被上訴人並曾向伊保證系爭黃底貼紙之品質
    ，自應負保證品質之責任云云。惟為被上訴人所否認，而上
    訴人復不能舉證以實其說。足見上訴人所為此部分主張，亦
    不足取。
六、綜上所述，被上訴人所交付上訴人之系爭黃底貼紙之品質既
    無任何瑕疵，亦無不完全給付之情形。從而，上訴人依據民
    法第二百二十七條、第三百六十條之規定，請求被上訴人給
    付一千五百九十三萬二千二百七十八元，及自起訴狀繕本送
    達之翌日起，至清償日止，按年息百分之五計算之利息，自
    屬不應准許。原審所為上訴人敗訴之判決，核無違誤。上訴
    論旨仍執前詞指摘原判決不當，求予廢棄改判，為無理由。
七、至兩造其餘之攻擊或防禦方法、及未經援用之證據，經斟酌
    後，認為均不足以影響本判決之結果，自無逐一詳予論駁之
    必要，併此敘明。
據上論結，本件上訴為無理由，依民事訴訟法第四百四十九條第
一項、第七十八條，判決如主文。
中    華    民    國    99    年     1    月    12   日
                  民事第六庭
                      審判長法  官  林鄉誠
                            法  官  張  蘭
                            法  官  楊豐卿
正本係照原本作成。
如不服本判決，應於收受送達後20日內向本院提出上訴書狀，其
未表明上訴理由者，應於提出上訴後20日內向本院補提理由書狀
（均須按他造當事人之人數附繕本）上訴時應提出委任律師或具
有律師資格之人之委任狀；委任有律師資格者，另應附具律師資
格證書及釋明委任人與受任人有民事訴訟法第466條之1第1項但
書或第2項（詳附註）所定關係之釋明文書影本。
中    華    民    國    99    年    1     月    12    日
                            書記官  殷丹妮
附註：
民事訴訟法第466條之1（第1項、第2項）：
對於第二審判決上訴，上訴人應委任律師為訴訟代理人。但上訴
人或其他法定代理人具有律師資格者，不在此限。
上訴人之配偶、三親等內之血親、二親等內之姻親，或上訴人為
法人、中央或地方機關時，其所屬專任人員具有律師資格並經法
院認為適當者，亦得為第三審訴訟代理人。

司法院資訊處製作；財團法人民間司法改革基金會備份。
